臺灣士林地方法院刑事判決　　　　　　　 96年度訴字第399號
公　訴　人　臺灣士林地方法院檢察署檢察官
被　　　告　甲○○
上列被告因違反毒品危害防制條例案件，經檢察官提起公訴（95
年度毒偵字第1980號、96年度毒偵字第688 號），被告於準備程
序為有罪之陳述，經本院合議庭裁定由受命法官獨任進行簡式審
判程序，並判決如下：
    主  文
甲○○施用第一級毒品，處有期徒刑柒月，減為有期徒刑月又
拾伍日，如易科罰金，以新臺幣壹仟元折算壹日。扣案第一級毒
品海洛因壹包淨重零點零陸公克，沒收銷燬之；又施用第一級毒
品，處有期徒刑捌月，減為有期徒刑肆月，如易科罰金，以新臺
幣壹仟元折算壹日。扣案第一級毒品海洛因貳包合計淨重零點壹
玖公克，沒收銷燬之。應執行有期徒刑柒月。扣案第一級毒品海
洛因包合計淨重零點貳伍公克，沒收銷燬之。
    事  實
一、甲○○前於94年間因施用毒品案件，經本院以94年度毒聲字
    第291 號裁定送觀察勒戒，因認有繼續施用毒品傾向，復經
    本院以94年度毒聲字第425 號裁定施以強制戒治，並自94年
    9 月14日起送入臺灣桃園女子戒治所執行，其期間已屆滿6
    個月以上，該所認其戒治處遇成效合格，而無繼續強制戒治
    之必要，經陳報臺灣士林地方法院檢察署核備後，於95年5
    月8 日釋放出所，並經該署檢察官以95年度戒毒偵字第27號
    不起訴處分確定。詎甲○○猶不知悛悔，於前開強制戒治執
    行完畢釋放後5 年內，基於施用第一級毒品海洛因之犯意，
    於95年10月5 日中午12時，在臺北市大同區大同公園公廁內
    ，以針筒注射之方式施用第一級毒品海洛因1 次，嗣於95年
    10月5 日下午6 時許，為警在臺北市大同區○○○路○ 段12
    0 號旁查獲，並扣得第一級毒品海洛因1 包（淨重0.06公克
    ）。甲○○另基於施用第一級毒品海洛因之犯意，於95年11
    月30日上午7 時許，在臺北市○○街公園廁所內，以針筒注
    射之方式施用第一級毒品海洛因1 次，嗣於於95年11月30日
    下午1 時40分許，為警在臺北市中山區○○○路○ 段43號旁
    查獲，並扣得第一級毒品海洛因2 包（合計淨重0.19公克）
    。
二、案經臺北縣政府警察局海山分局報告臺灣士林地方法院檢察
    署檢察官及臺北市政府警察局中山分局報告臺灣臺北地方法
    院檢察署呈請臺灣高等法院檢察署移轉臺灣士林地方法院檢
    察署檢察官偵查起訴。
    理  由
一、本件被告所犯非死刑、無期徒刑或最輕本刑有期徒刑3 年以
    上之罪，亦非高等法院管轄第一審案件，且於準備程式進行
    中，被告先就被訴事實為有罪之陳述，經告知被告簡式審判
    程式之旨，並聽取檢察官、被告之意見後，本院合議庭裁定
    由受命法官進行簡式審判程式，是本件之證據調查，依刑事
    訴訟法第273 條之2 規定，不受同法第159 條第1 項、第16
    1 條之2 、第161 條之3 、第163 條之1 及第164 條至第17
    0 條規定之限制，合先敘明。
二、上揭犯罪事實，業據被告甲○○於警詢、偵查及本院審理時
    均坦承不諱（見95年度毒偵字第1982號卷第9 頁、第29頁、
    95年度毒偵字第3292號卷第9 頁、第26頁、本院卷第147 頁
    、第152 至第154 頁），而被告於95年10月5 日及95年11月
    30日經警查獲時所採集尿液，經分別送臺灣檢驗科技股份有
    限公司及臺灣尖端先進生技醫藥股份有限公司以氣相層析質
    譜儀分析法鑑驗結果，均呈鴉片類陽性反應，此有各該公司
    95年10月18日濫用藥物尿液檢驗報告及95年12月8 日濫用藥
    物檢驗報告各1 紙附卷可稽（見95年度毒偵字第1980號卷第
    38頁、95年度毒偵字第3292號卷第43頁），並有第一級毒品
    海洛因1 包（淨重0.06公克）、2 包（合計淨重0.19公克）
    扣案可資佐證，而前開第一級毒品海洛因1 包、2 包，經送
    法務部調查局以氣相層析質譜儀分析法檢驗，均檢出第一級
    毒品海洛因成分，亦有法務部調查局95年11月19日調科壹字
    第09523035130 號鑑定書及96年1 月27日調科壹字第096230
    07460 號鑑定書各1 紙存卷可參（見95年度毒偵字第1980號
    卷第37頁、95年度毒偵字第3292號卷第38頁），是被告自白
    施用第一級毒品海洛因2 次，應認與事實相符，而可採信，
    本件事證明確，被告犯行，洵堪認定。又被告有事實欄一所
    示施用毒品經送觀察、勒戒及強制戒治之紀錄，有臺灣士林
    地方法院檢察署95年度戒毒偵字第27號不起訴處分書（見95
    年度毒偵字第1980號前科卷第11至第12頁）及臺灣高等法院
    被告前案紀錄表在卷可憑（見本院卷第5 至10頁），是被告
    於前次強制戒治執行完畢釋放後5 年內，再犯本件施用第一
    級之罪，堪以認定，應依法論科。
三、查海洛因為毒品危害防制條例所稱之第一級毒品，觀諸該條
    例第2 條第2 項第1 款規定甚明。按所謂集合犯係指立法者
    所制定之犯罪構成要件中，本即預定有數個同種類行為而反
    覆實行之犯罪而言。故是否集合犯之判斷，客觀上，自應斟
    酌法律規範之本來意涵、實現該犯罪目的之必要手段、社會
    生活經驗中該犯罪必然反覆實行之常態及社會通念等；主觀
    上，則視其反覆實施之行為是否出於行為人之一個犯意，並
    秉持刑罰公平原則，加以判斷之。稽以行為人施用毒品之原
    因，不一而足，其多次施用毒品之行為，未必皆出於行為人
    之一個犯意決定；且觀諸毒品危害防制條例第10條第1 項施
    用毒品罪之構成要件文義衡之，實無從認定立法者本即預定
    該犯罪之本質，必有數個同種類行為而反覆實行之集合犯行
    ，故上開施用毒品罪，應非集合犯之罪。又行為人各次施用
    毒品之行為，均係為滿足各該次之毒癮，於滿足毒癮後，該
    次行為即已完成；是各次均為各自獨立之行為，各具獨立性
    ，其前後次施用毒品行為間，自無密切不可分之關係，各自
    獨立構成同一施用毒品罪責，顯然不合接續犯之構成要件。
    故刑法修正廢除連續犯後，多次施用毒品之犯行，採一罪一
    罰．始符合立法本旨。從而，被告先後於95年10月5 日、95
    年11月30日分別施用毒品之犯行，自應採一罪一罰。核被告
    甲○○於95年10月5 日施用海洛因之犯行，係犯毒品危害防
    制條例第10條第1 項之施用第一級毒品罪，被告甲○○於95
    年11月30日施用海洛因之犯行，係犯毒品危害防制條例第10
    條第1 項之施用第一級毒品罪。其施用第一級毒品前後持有
    第一級毒品之低度行為，為施用第一級毒品之高度行為所吸
    收，不另論罪。上開2 罪，犯意各別，行為互殊，應予分論
    併罰。公訴意旨原認被告於95年7 月中旬某日起至95年11月
    30日7 時止，反覆施用第一級毒品海洛因，涉有多次施用第
    一級毒品犯嫌，尚乏其他積極證據為佐，業經公訴人於本院
    審理時，當庭減縮為95年10月5 日、95年11月30 日各施用1
    次，併此敘明。爰審酌被告前因施用毒品案件，經法院裁定
    送觀察、勒戒及強制戒治後，竟仍無法戒除毒癮，復又再施
    用毒品，惟念其施用毒品乃戕害個人身心健康，尚未危及他
    人，其犯罪之動機、目的、手段、施用時間、施用次數及其
    智識程度、犯後坦認犯行，態度尚稱良好等一切情狀，就被
    告2 次施用第一級毒品犯行，分別量處如主文所示之刑。因
    被告犯罪時間均在96年4 月24日以前，亦無其他不合中華民
    國96年罪犯減刑所定不得減刑之情形，爰依中華民國96 年
    罪犯減刑條例第2 條第1 項第3 款、第7 條規定，均減其宣
    告刑二分之一，即減為有期徒刑3 月又15日、4 月，並依法
    定其應執行刑，以示懲儆。
四、扣案之第一級毒品海洛因3 包（合計淨重0.25公克），係違
    禁物，不問屬於犯人與否，均應依毒品危害防制條例第18條
    第1 項前段宣告沒收銷燬。
五、臺灣士林地方法院檢察署函送併案意旨略以：(一)96年度毒偵
    字第336 號：被告甲○○基於施用第一級毒品海洛因之犯意
    ，於96年2 月2 日下午3 時許，在臺北市○○區○○街181
    號9 樓之1 居所，以針筒注射方式施用第一級毒品海洛因，
    嗣於96年2 月2 日晚上9 時45分，為警在其上址居所查獲，
    並扣得海洛因8 包（其中1 包毛重0.8 公克，其餘7 包毛重
    2.1 公克）、針筒2 支，經採尿送驗呈嗎啡類陽性反應，始
    悉上情。(二)96年度毒偵字第1109號：被告甲○○又基於施用
    第一級毒品海洛因之犯意，於96年4 月18日20時42分回溯26
    小時內某時，在不詳時地，以針筒注射之方式，施用第一級
    毒品海洛因。嗣於96年4 月18日，經警通知採集其尿液送驗
    後，呈嗎啡類陽性反應，始悉上情。(三)96年度毒偵字第1341
    號：被告甲○○又基於施用第一級毒品海洛因之犯意，自95
    年7 月間起至96年4 月28日上午止，在其友人位於臺北市○
    ○街住處，以針筒注射之方式，施用第一級毒品海洛因。嗣
    因甲○○係毒品列管人口，為警於96年4 月30日下午4 時30
    分許通知其採尿送驗，呈嗎啡類陽性反應，始悉上情。(四)96
    年度毒偵字第1606號：被告甲○○基於施用第一級毒品海洛
    因之犯意，於96年7 月1 日為警採尿往前回溯5 日內某時，
    在臺北市○○區○○街179 號獅城旅社5 樓505 室，以針筒
    注射之方式施用第一級毒品海洛因，嗣於96年7 月1 日下午
    5 時許，為警在上址查獲，並扣得海洛因注射針筒2 支。上
    開案件均認被告涉有毒品危害防制條例第10條第1 項之罪，
    並與前揭論罪科刑部分有包括一罪之集合犯關係云云。然查
    ：
    (一)按「刑事法若干犯罪行為態樣，本質上原具有反覆、延續
      實行之特徵，立法時既予特別歸類，定為犯罪構成要件之
      行為要素，則行為人基於概括之犯意，在密切接近之一定
      時、地持續實行之複次行為，倘依社會通念，於客觀上認
      為符合一個反覆、延續性之行為觀念者，於刑法評價上，
      即應僅成立一罪。學理上所稱『集合犯』之職業性、營業
      性或收集性等具有重複特質之犯罪均屬之，例如經營、從
      事業務、收集、販賣、製造、散佈等行為概念者是。」，
      最高法院95年台上字第1079號判決意旨可資參照。是以刑
      事實務上所謂集合犯，係在立法上本即預定有複數之同種
      行為反覆實施之性質，本件被告所犯毒品危害防制條例第
      10條第1 項之施用第一級毒品罪，其構成要件，在立法上
      並無預定其有複數之同種行為反覆實施之性質，已與一般
      學理上及審判實務上所定義、習用之「集合犯」概念不相
      符合。
    (二)次按「查施用毒品罪，在修正刑法於95年7 月1 日施行前
      ，無論實務與理論，一向認為施用完畢，其犯罪即屬成立
      ，基於概括犯意，多次施用同級毒品，認係成立連續犯，
      從無依接續犯或常習犯、集合犯所謂包括一罪論處之例，
      則95年7 月1 日起刑法連續犯規定刪除後，多次施用同級
      毒品，自應併合處罰。」，最高法院亦著有96年台上字第
      1195號判決可資參照，是刑法修正施行後多次施用毒品之
      犯行，採一罪一罰，始符合立法本旨。縱認其係基於概括
      之犯意，多次施用同級毒品，但因新法已刪除連續犯之規
      定，且以往實務與理論上，從無依接續犯或常習犯、集合
      犯所謂包括一罪論處之例，則本件被告於刑法修正施行後
      之施用毒品犯行，自應併合處罰，而無成立集合犯之可能
      。
    (三)綜上所述，上開案件併案意旨所指被告之施用第一級毒品
      犯行，其與本案間，均無成立集合犯之可能，本院無從併
      予審究，此部分均應退回由檢察官另行依法辦理，附此敘
      明。
據上論斷，應依刑事訴訟法273 條之1 第1 項、第299 條第1 項
前段，毒品危害防制條例第10條第1 項、第18條第1 項前段，刑
法第11條、第51條第5 款，中華民國96年罪犯減刑條例第2 條第
1 項第3 款、第7 條、第10條第1 項，判決如主文。
本案經檢察官吳維雅到庭執行職務。
中　　華　　民　　國　　96　　年　　12　　月　　31　　日
                  刑事第四庭法  官  高雅敏
以上正本證明與原本無異。
如不服本判決，應於收受送達後10日內向本院提出上訴書狀，其
未敘述上訴之理由者並得於提起上訴後20日內向本院補提理由書
（均須按他造當事人之人數附繕本）。
                            書記官  田瑾俐
中　　華　　民　　國　　96　　年　　12　　月　　31　　日
附錄本案論罪科刑法條：
毒品危害防制條例第10條第1項
施用第一級毒品者，處 6 月以上 5 年以下有期徒刑。
